【裁判字號】    95,聲,907
【裁判日期】    951110
【裁判案由】    返還擔保金
【裁判全文】
臺灣高雄地方法院民事裁定               95年度聲字第907號
聲  請  人  中國信託商業銀行股份有限公司
法定代理人  癸○○
代  理  人  壬○○
相  對  人  辛○○劉世龍之繼.
            庚○○劉世龍之繼.
            己○○劉世龍之繼.
                      號5樓
            甲○○
            丁○○
            戊○○
            乙○○
            丙○○
當事人間聲請返還擔保金事件，本院裁定如下：
    主    文
臺灣臺中地方法院民國九十二年度存字第一三四四號提存事件聲
請人所提存之臺北市政府建設公債八十九年度第二期債票還本卷
，票號ＫＨ0000000號，面額新台幣壹佰萬元之債票壹紙
，准予返還。
    理    由
一、按應供擔保之原因消滅者，法院應依供擔保人之聲請，以裁
    定命返還其提存物；依法令供訴訟上之擔保者，訴訟終結後
    ，法院依供擔保人之聲請，通知受擔保利益人於一定期間內
    行使權利並向法院為行使權利之證明而未證明者，法院應依
    供擔保人之聲請，以裁定命返還其提存物，民事訴訟法第
    104 條第1 項第1 款、第3 款後段分別定有明文。又因釋明
    假扣押之原因而供之擔保，係擔保債務人因假扣押所應受之
    損害，故必待無損害發生，或債權人本案勝訴確定，或就所
    生之損害已經賠償時，始得謂供擔保之原因消滅，最高法院
    53年度台抗字第279 號判例可資參照。至所謂訴訟終結，在
    因假扣押所供擔保之情形，因該擔保係為保障受擔保利益人
    因不當假扣押所受損害而設，倘執行法院依假扣押裁定實施
    假扣押之執行，其聲請假扣押之標的物經拍賣後，供擔保人
    復聲請撤銷假扣押裁定，因受擔保利益人所受損害已無可能
    繼續發生，假扣押所受損害額已能計算確定，即與民事訴訟
    法第104 條第1 項第3 款所定之「訴訟終結」相當，而得依
    該條款行使定期催告之權利，合先敘明。
二、聲請人主張：訴外人高雄縣鳳山信用合作社與相對人間清償
    債款事件，訴外人高雄縣鳳山信用合作社前遵本院92年度裁
    全字第2384號民事裁定，曾提供臺北市政府建設公債89年度
    第2 期債票還本卷，票號KH001027，面額新台幣100 萬元之
    債票1 紙為擔保，以臺灣臺中地方法院92年度存字第1344號
    提存書提存，聲請對相對人戊○○、丁○○、甲○○之財產
    實施假扣押（臺灣臺中地方法院92年度執全第1092號）在案
    。嗣該假扣押標的經訴外人合作金庫商業銀行股份有限公司
    聲請臺灣臺中地方法院92年度執字6408號強制執行程序拍賣
    ，並由陳宏洲拍定取得，且該假扣押裁定經本院以93年度裁
    全聲字第34號裁定撤銷，是以該假扣押程序業已終結，訴外
    人高雄縣鳳山信用合作社乃以存證信函通知相對人行使權利
    。又聲請人於93年10月1 日與訴外人高雄縣鳳山信用合作社
    合併，聲請人為合併後之存續銀行等語，聲請人爰依民事訴
    訟法第104 條第1 項第3 款規定，請求返還上開擔保金。
三、經查，聲請人上揭主張之事實，業據其提出本院92年度裁全
    字第2384號民事裁定、臺灣臺中地方法院92年度存字第1344
    號提存書、本院93年度裁全聲字第34號民事裁定暨確定證明
    書各1 紙及存證信函暨回執8 件為證，並經本院依職權調閱
    上開相關卷宗核閱無誤，自堪信為真實。又相對人戊○○、
    丁○○、甲○○迄今未行使權利，此經本院職權函詢屬實，
    並有本院民事紀錄科查詢表6 紙及臺灣臺中地方法院95 年9
    月19日中院慶文字第0950001295號函在卷可佐。此外，聲請
    人至今並未扣押相對人乙○○、丙○○及相對人辛○○、庚○○、己○○之被繼承人劉世龍之任何財產，足見相對人乙○○、丙○○、辛○○、庚○○、己○○並無任何損害可言
    。從而，揆諸首揭法條規定與判例意旨，聲請人依民事訴訟
    法第104 條第1 項第1 款、第3 款規定，聲請發還擔保金，
    自無不合，應予准許。
四、依民事訴訟法第104 條第1 項第1 款、第3 款，裁定如主文
    。
中    華    民    國    95    年    11    月    10    日
                  民事第三庭法  官  洪培睿
上為正本係照原本作成。
如不服本裁定應於送達10日內向本院提出抗告狀，並繳納裁判費
新台幣1,000 元。
中    華    民    國    95    年    11    月    10    日
                            書記官  林慧君


司法院資訊處製作；財團法人民間司法改革基金會備份。
